臺灣嘉義地方法院刑事判決　　　　　　　　　　　　　九十三年度交訴字第二二號
　　公　訴　人　臺灣嘉義地方法院檢察署檢察官
　　被　　　告　戊○○
右列被告因過失致死等案件，經檢察官提起公訴（九十二年度偵字第八００七號），
本院判決如左：
    主  文
戊○○服用酒類，不能安全駕駛動力交通工具而駕駛，處有期徒刑肆月；又因過失致
人於死，處有期徒刑壹年陸月；又駕駛動力交通工具肇事，致人死亡而逃逸，處有期
徒刑壹年陸月。應執行有期徒刑參年貳月。
    事  實
一、戊○○於民國九十二年十一月三十日中午十二時許，在其位於嘉義市○區○○里
    ○○路五十五巷十號住處飲酒後，明知無駕駛執照不得駕車，且其駕駛技巧、視
    覺及行為反應能力因酒精作用而受影響，已達不能安全駕駛動力交通工具之程度
    ，竟仍於同日下午二時許，駕駛車牌號碼三Ｗ－五二六一號自用小貨車，沿嘉義
    縣嘉一五九號縣道，由東往西方向行駛，於同日下午四時二十分許，途經前揭縣
    道二十八公里五百公尺處（即嘉義縣竹崎鄉灣橋村一八八號前）時，本應注意汽
    車迴車前，應暫停並顯示左轉燈光或手勢，看清無來往車輛，並注意行人通過，
    始得迴轉，而當時天候晴、日間自然光線、柏油路面、路面乾燥、無缺陷、無障
    礙物，視距良好，並無不能注意之情事，竟因受酒精影響，未暫停讓後方之來車
    ，即貿然迴車，適有乙○○因飲酒後已無法安全駕駛動力交通工具，仍駕駛車牌
    號碼三Ｗ－六七一七號自用小客車，搭載姚辰育，沿上開道路，由東往西方向駛
    至，亦疏未注意車前狀況，見狀煞閃不及，二車發生碰撞，導致乙○○所駕駛之
    車輛滑入路旁水溝，詎戊○○明知二車撞擊力道非小，車上乘員應受有傷害，竟
    因其未領有駕駛執照且酒後駕車，恐為警舉發，並未下車察看，對傷者施以救助
    或其他必要措施，隨即駕車離去，嗣經案外人丙○○記下戊○○所駕駛上揭車輛
    車牌號碼並叫救護車，嗣戊○○訪友後行經肇事現場，經警見該肇事車牌號碼，
    詢問其為駕駛人後予以逮捕並測得其呼氣中之酒精濃度高達每公升零點四四毫克
    （回溯其駕駛時之酒精濃度為每公升零點六三二毫克）。而姚辰育經緊急送往行
    政院國軍退除役官兵輔導委員會灣橋榮民醫院救治，仍於同日下午四時二十分許
    因頭部破裂不治死亡。
二、案經姚辰育之配偶丁○○、之父甲○○訴由嘉義縣警察局竹崎分局報告臺灣嘉義
    地方法院檢察署檢察官偵查起訴。
    理  由
一、訊據被告戊○○固坦承有酒醉駕車之犯行，惟矢口否認有何過失致死及肇事逃逸
    之犯行，辯稱：是乙○○來撞伊的車，伊沒有過失，而且伊無照駕駛，又有喝酒
    ，所以逕行離開現場云云；經查：
（一）按汽車駕駛人飲用酒類或其他類似物後其吐氣所含酒精濃度超過每公升零點二
      五毫克者，不得駕車；又汽車迴車前，應暫停並顯示左轉燈光或手勢，看清無
      來往車輛，並注意行人通過，始得迴轉；道路交通安全規則第一百十四條第二
      款、第一百零六條第五款分別定有明文，查被告雖未領有駕駛執照，其駕駛汽
      車，即應注意上述道路交通安全規則之規定，而依卷附道路交通事故調查報告
      表之記載：當時情形天候晴、日間自然光線、視距良好、路面乾燥、無缺陷、
      無障礙物，並無使被告不能注意之情事，乃其竟疏未注意及此，猶於酒後駕車
      ，且其係酒後駕車之事實，有酒精測試表測定被告於肇事當日下午五時十七分
      之吐氣所含酒精濃度為每公升零點四四毫克附於相驗卷第二十七頁可按，依國
      立臺灣大學醫學院八十五年九月二十五日醫秘字第二０八二號函文所示之「人
      體血液酒精濃度消減速率為每小時十五ｍｇ／ｄｌ（即呼氣酒精濃度為每公升
      零點零六四九毫克）」計算，則肇事當日被告於下午二時許即已駕駛上開車輛
      ，離測試時間為三小時，即其呼氣酒精濃度已消減每公升零點一九二毫克，可
      推知被告開始駕車之呼氣酒精濃度為每公升零點六三二毫克；其並貿然自路旁
      迴轉，未暫停並顯示左轉燈光或手勢，致乙○○所駕駛之自用小客車閃煞不及
      ，撞及被告車輛之左後方並滑入水溝，造成被害人姚辰育頭部破裂死亡，其有
      過失之責，至為灼然。又本案經送請臺灣省嘉雲南區車輛行車事故鑑定委員會
      鑑定，亦同此見解，認：「戊○○無照、服用酒類超過法定標準值駕駛自小貨
      車，變換車道左轉迴車未暫停讓來往車輛先行，與乙○○無照、服用酒類超過
      法定標準值駕駛自小客車，超車嚴重超速行駛，同為肇事原因。」，有該委員
      會九十三年一月十九日嘉鑑字第九三００三五號函及所附之鑑定意見書附於相
      驗卷第六十六頁足憑。而被害人姚辰育確因本件車禍受創，因頭部破裂送醫不
      治死亡等情，亦經臺灣嘉義地方法院檢察署檢察官督同檢驗員相驗屬實，製有
      相驗屍體證明書、驗斷書、勘驗筆錄及相片九幀在卷可憑。再被害人姚辰育係
      因本件車禍致頭部破裂死亡，則被告之過失行為與被害人之死亡間，具有相當
      因果關係。
（二）被告於肇事後，未下車救護，即駕車逃逸之事實，迭據證人乙○○到庭證稱：
      當時伊有看到被告停在路旁，看起來像是路邊停車，伊要經過被告車子時有按
      喇叭，接近約五公尺左右，被告突然迴轉，也沒有打方向燈，被告車頭尚未越
      過中線，伊就撞到他的車後方，伊的車子跌入水溝，而被告則逃離現場（詳見
      本院九十三年十月二十八日審判筆錄）、證人丙○○證稱：伊看見被告的車是
      從路邊迴轉，乙○○的車撞倒被告車輛的後車角，乙○○的車就跌入水溝，被
      告則橫在馬路上約半分鐘，隨後就迴轉到對向車道逃逸等語綦詳（詳見本院九
      十三年十月二十八日審判筆錄）；此外，復有酒精濃度測試值表、測試觀察紀
      錄表、道路交通事故調查報告表各一紙及現場照片、車損照片共十張在卷可稽
      。而肇事當時情形，係被告所駕之自用小貨車之左後側遭乙○○所駕駛之自小
      客車追撞，被告之車輛橫亙路中，乙○○之車輛車頭嚴重凹陷毀損並滑入水溝
      ，有上開證人證詞、道路交通事故調查報告表及現場照片可證，被告且自承迴
      轉時有自後照鏡看到乙○○之車輛（詳見相驗卷第四十六頁）等情，可知當時
      發生車禍，且撞擊力道之猛烈，足使車內人員傷亡等事實，均為被告所知；且
      被告肇事後並能獨力駕車至友人家拜訪，其對外界事物顯然尚未至不能認識之
      程度甚明，縱其係酒後駕車，就車禍發生之情形及足致被害人傷亡之情形，亦
      不能諉為不知；被告於知悉肇事後仍決意駕車離去，其於肇事後逃逸之故意甚
      明。綜上，本件事證明確，被告所辯為卸責之詞，不足採信，其犯行均堪認定
      。
二、核被告所為，係犯刑法第一百八十五條之三之服用酒類不能安全駕駛動力交通工
    具而駕駛罪、第一百八十五條之四駕駛動力交通工具肇事，致人死傷而逃逸罪及
    同法第二百七十六條第一項之過失致死罪。被告無駕駛執照駕車、酒醉駕車，因
    而致人死亡，就過失致死罪部分，應依道路交通管理處罰條例第八十六條第一項
    規定加重其刑。又被告所犯上開三罪間，犯意各別，行為互異，犯罪構成要件亦
    不同，自應分論併罰。爰審酌被告無駕駛執照且飲酒後駕車肇事，對用路人之安
    全之危害非輕、因其過失行為，致奪走被害人性命，造成被害人家屬心中莫名悲
    痛，迄今亦未與被害人家屬達成和解、賠償損害及其犯罪後否認犯行，態度非佳
    暨其他一切情狀，分別量處如主文所示之刑，並定其應執行刑，以資懲儆。
據上論斷，應依刑事訴訟法第二百九十九條第一項前段，道路交通管理處罰條例第八
十六條第一項，刑法第一百八十五條之三、第一百八十五條之四、第二百七十六條第
一項、第五十一條第五款，罰金罰鍰提高標準條例第一條前段，判決如主文。
本案經檢察官柯文綾到庭執行職務
中    華    民    國      九十三      年    十一    月      十一        日
                          臺灣嘉義地方法院交通法庭
                              審判長法  官  夏  金  郎
                                    法  官  盧  鳳  田
                                    法  官  陳  俞  婷
右正本證明與原本無異。
如不服本判決，應於判決送達後十日內向本院提出上訴狀( 應附繕本 )。告訴人或被
害人如對於本判決不服者，應具備理由請求檢察官上訴，其上訴期間之計算係以檢察
官收受判決正本之日期為準。
中    華    民    國      九十三      年    十一    月      十五        日
                                    書記官  李  彩  娥
附錄法條
中華民國刑法第一百八十五條之三
服用毒品、麻醉藥品、酒類或其他相類之物，不能安全駕駛動力交通工具
而駕駛者，處一年以下有期徒刑、拘役或三萬元以下罰金。
中華民國刑法第二百七十六條
因過失致人於死者，處二年以下有期徒刑、拘役或二千元以下罰金。
從事業務之人，因業務上之過失犯前項之罪者，處五年以下有期徒刑或拘
役，得併科三千元以下罰金。
中華民國刑法第一百八十五條之四
駕駛動力交通工具肇事，致人死傷而逃逸者，處六月以上五年以下有期徒
刑。
